【裁判字號】    99,上易,165
【裁判日期】    991117
【裁判案由】    損害賠償
【裁判全文】
臺灣高等法院臺中分院民事判決         99年度上易字第165號
上訴人即附
帶被上訴人  乙○○
訴訟代理人  吳莉鴦律師
複  代理人  張豐守律師
被上訴人即
附帶上訴人  丁○○
上列當事人間損害賠償事件，上訴人對於中華民國99年2月22日
臺灣臺中地方法院98年度訴字第637號第一審判決提起上訴，被
上訴人並為附帶上訴，本院於99年11月10日言詞辯論終結，並為
判決如下：
    主  文
原判決關於命上訴人給付新台幣壹佰壹拾萬伍仟陸佰壹拾玖元
本息，暨該部分假執行之宣告，暨訴訟費用之裁判均廢棄。
上開廢棄部分，被上訴人在第一審之訴及其假執行之聲請均駁回
。
被上訴人之附帶上訴駁回。
第一審及第二審訴訟費用（含上訴及附帶上訴部分）均由被上訴
人負擔。
    事實及理由
一、被上訴人即附帶上訴人（下稱被上訴人）主張：
（一）民國（下同）96年5月間，被上訴人欲購買訴外人劉蓮香
      所有坐落台中縣大肚鄉○○段973地號土地（權利範圍3分
      之1）及其上同段1032建號（門牌號碼：台中縣大肚鄉○
      ○路164巷1弄118-2號）（以下簡稱系爭房地），惟因手
      邊自備款不足，且被上訴人及訴外人即被上訴人前夫謝春
      生於銀行之貸款額度已經動用太多，難以再貸得款項。被
      上訴人遂於96年6月間，請上訴人即附帶被上訴人（下稱
      上訴人）出名為買受人，以便向銀行貸款。上訴人應允之
      ，並於協議書上蓋章，以示負責。詎料，上訴人竟於97年
      7月22日，向地政機關謊稱系爭房地所有權狀遺失，申請
      補發。再於98年1月20日，持該補發之權狀，擅自以新台
      幣（下同）100萬元之價格，將系爭房地出售予訴外人林
      水欽，並於98年2月4日，將系爭房地之所有權移轉登記予
      林水欽指定之林宜臻。被上訴人直至98年2月6日、同年月
      9日申請系爭建物、土地謄本，方知上情。上訴人雖為系
      爭房地名義上之所有權人，然此不過為借名登記之名義人
      ，上訴人仍應按被上訴人之指示處分系爭房地，上訴人竟
      未獲得被上訴人指示，抑或先徵得被上訴人同意之情形下
      ，即將系爭房地逕予出售，且未將所得之買賣價金交付予
      被上訴人，致使被上訴人受有系爭房地所有權喪失之損害
      ，為此爰依民法第544條之規定提起本件訴訟，並請求上
      訴人賠償被上訴人下列損害：
    1.購屋成本140萬5258元及房屋修繕費用25萬210元，計165
      萬5468元：系爭房地移轉所有權予訴外人林宜臻後，即使
      被上訴人喪失對系爭房地之實際所有權，自有相當於該房
      地及取得該房地費用之損失。
    2.所失利益34萬4532元：依通常情形，如系爭房地轉手出售
      ，至少應有相當之獲益。依民法第216條第2項之規定，被
      上訴人自得請求所失利益之損害。
    3.以上總計：200萬元。為此提起本訴求為：上訴人應給付
      被上訴人200萬元，及起訴狀繕本送達翌日（98年3月19日
      ）起至清償日止，按週年利率百分之五計算之利息之判決
      （原審判決上訴人應給付被上訴人1,135,619元本息，而
      駁回被上訴人其餘之請求，上訴人及被上訴人各就原審敗
      訴部分提起上訴及附帶上訴）。被上訴人就上訴人之上訴
      於本院為答辯聲明求為判決駁回上訴，並於本院為附帶上
      訴聲明求為判決：
    1.原判決不利於附帶上訴人之部分廢棄。
    2.上開廢棄部分，附帶被上訴人應再給付附帶上訴人新台幣
      864,381元，及自民國98年3月19日起，至清償日止，按年
      息百分之五計算之利息。
    3.第一、二審訴訟費用由附帶被上訴人負擔。
    4.附帶上訴人願供擔保，請准宣告假執行。
（二）被上訴人於本院補述略稱：原審判決固認為附帶被上訴人
      應依民法第544條負損害賠償責任，並採宏大不動產估價
      師聯合事務所鑑定系爭房地於98年2月4日所有權移轉時之
      價值為178萬3957元，扣除附帶被上訴人代償本息64萬833
      8元後，附帶被上訴人應賠償113萬5619元。惟原審關於系
      爭不動產價值之認定猶有未洽。按附帶上訴人於原審98年
      10月19日言詞辯論中，即曾對宏大不動產估價師聯合事務
      所鑑定報告表示意見，表示估價價值偏低。蓋系爭不動產
      自附帶被上訴人私自出賣後，短短半年內轉手3次，顯見
      系爭不動產頗為搶手。況且系爭房屋邊間採光、頂樓可加
      蓋，緊鄰市場、學校，又鄰特三號道路南北向交流道，不
      論是屋況、交通、生活機能都很優質，交易價值絕非僅17
      8萬3957元。
二、上訴人則以：上訴人係於95年農曆年後，方與訴外人謝春生
    認識，而被上訴人與謝春生原為夫妻，兩人雖於92年離婚，
    惟離婚後仍為同居關係，上訴人因而也認識被上訴人。於96
    年中，謝春生向訴外人劉蓮香買受系爭房地，當時謝春生全
    權委託被上訴人代為處理系爭房地之買賣相關事宜，被上訴
    人或基於其個人利益考量，向謝春生偽稱因上訴人支付部分
    買賣價金35萬元，須將系爭房地所有權登記於上訴人名下（
    實際上上訴人並沒有任何出資），謝春生不疑有他，亦同意
    將系爭房地登記為上訴人所有。至此，上訴人雖為系爭建物
    之名義上所有人，然其實無支付買賣價金，對系爭房地即無
    任何權利可言。又系爭房地雖登記為上訴人所有，惟買賣契
    約資料、建物所有權狀及設定抵押權所開立之銀行帳戶存摺
    與印鑑，均由被上訴人與謝春生保管。96年6月10日左右，
    被上訴人因其找不到系爭建物所有權狀，要求上訴人向地政
    機關申請補發權狀，系爭建物所有權狀遂由上訴人保管。嗣
    於98年1月22日，被上訴人偕訴外人丙○○（謝春生之女兒
    ）與丙○○之男友至上訴人住處，丙○○向上訴人表示其父
    親要將系爭建物交給其處理，上訴人求證後，即將系爭房地
    所有權狀等相關文件交給丙○○。97年1月20日，系爭房地
    係由丙○○出賣予訴外人林水欽，該買賣之交易過程均由丙
    ○○與訴外人林水欽進行。上訴人係單純將個人名義借給謝
    春生作為買受系爭建物之名義上所有人。而被上訴人亦僅為
    謝春生之受託人，並未實際出資買受系爭建物，對系爭建物
    並無任何權利。再者，系爭建物實際上是丙○○所出賣，買
    賣價金亦由丙○○收受，上訴人並未受有任何利益，被上訴
    人對上訴人請求損害賠償，洵屬無據等語資為抗辯。並於本
    院提起上訴，上訴聲明求為判決：(一)原判決不利於上訴人部
    分廢棄。(二)上開廢棄部分被上訴人在第一審之訴及其假執行
    之聲請均駁回。上訴人並就被上訴人提起之附帶上訴答辯聲
    明求為被上訴人之附帶上訴駁回。
三、本件於原審經兩造協議簡化爭點就下列事實不為爭執，本院
    自得採為判決之基礎：
（一）坐落台中縣大肚鄉○○段973地號土地，應有部分三分之
      一，及其上建號1032號即門牌號碼台中縣大肚鄉○○路16
      4巷1弄118之2號房屋，為上訴人提供自己名義予他人登記
      。
（二）上訴人以系爭房地所有權狀遺失為由，向地政機關申請補
      發所有權狀，並於97年7月22日由台中縣清水地政事務所
      發給。
（三）上訴人於98年1月20日以100萬元之價金，出售系爭房地予
      訴外人林永欽，並依林永欽之指示，於98年2月4日將所有
      權移轉登記在訴外人林宜蓁之名下。
（四）上訴人於出售上述房屋後，於98年2月6日林水欽有對玉山
      銀行清償系爭房地所設定第一順位抵押權84萬元之借款債
      務本息64萬8338元（本金646,422元、利息1,916元）、及
      手續費7,000元。
四、本件被上訴人主張系爭房地為其所購買，並借名登記於上訴
    人之名下，上訴人違反其受託之義務，未經被上訴人同意任
    意處分系爭房地，使被上訴人受有200萬元之損害，上訴人
    應賠償被上訴人等語，上訴人則以前詞置辯，是本件應審究
    者為(一)系爭房地之借名登記法律關係是否存在於兩造之間？
    (二)上訴人出售系爭房、地並將所有權移轉登記予他人，是否
    有經委託人之同意？(三)上訴人出售系爭房地對於委託人是否
    造成損害？如有損害，其損害額為何？經查：
（一）本件被上訴人主張：系爭房地為其出資所購買，並借名登
      記於上訴人之名下等情，為上訴人所否認，並辯稱：系爭
      房、地係謝春生所購而信託在上訴人名下云云。查被上訴
      人就其主張固據其提出台中縣清水地政事務所大肚鄉○○
      段1032建號建物所有權狀、大肚鄉○○段973地號土地所
      有權狀一份、台中縣稅捐稽徵處土地增值稅繳款書、96年
      契稅繳款書各一份、房地產登記費用明細表一份及劉蓮香
      所立文書乙紙為證（見原審卷第一宗第8頁至第9頁、第12
      頁、第69至71頁）。惟查系爭不動產前所有人劉蓮香於96
      年5月4日立之文書固記載：「本人劉蓮香女士願意配合房
      子大肚鄉○○路164巷1弄118之2號，地號：大肚鄉○○段
      973號，建號：大肚鄉○○段1032號免費辦理過戶手續給
      鍾琪，當中的一切稅費均不負責，由鍾琪女士繳一切稅費
      ，自過戶日完成後，劉蓮香女士願以每月5000元來承租房
      子」等語（見原審卷第一宗第12頁）。依該文書所載劉蓮
      香固願意免費將系爭房地過戶給鍾琪（被上訴人之妹），
      一切稅費由鍾琪繳納，但並未記載要過戶給被上訴人，尚
      無法證明系爭房地係被上訴人所購買。證人劉蓮香於原審
      固證稱：「（問：是否認識原告？）答：認識。單純認識
      原告。」、「（問：是否認識謝春生？）答：是。」、「
      （問：中沙路164巷1弄118號之2號的房子原來是你的？）
      答：是。」、「（問：這房子後來賣給何人？）答：原告
      。當初原告幫我還銀行的信用卡、現金卡的錢，用這個錢
      來扺價金，原告幫我還的錢，超過系爭買賣的價金。」、
      但又稱：「（問：房子過戶給何人？）答：是原告的丈夫
      跟我購買的，但過戶給原告。名字過戶都是我和原告接洽
      ，原告說不能夠買她的名字，所以登記給她指定的人。」
      、「（問：有無看過被告？）答：有。原告說登記過戶要
      寫被告的名字，實際上是我和原告接洽的。」、「（問：
      信用卡、現金卡卡債，是原告幫你支付？）答：是，因為
      我沒有錢償還，由原告幫我償還，我再移轉登記．．．。
      」、「（問：對中國信託銀行98年12月2日陳報狀、台新
        銀行98年12月3日函、華南銀行總行98年12月7日函暨附
        件，有何意見？提示並告以要旨）答：這些錢都是原告
        幫我償還的。」、「當初謝春生是要買房子給原告的，
        錢謝春生說他會出，我不管錢何人出，只要有人幫我償
        還債務就可以，清償債務是原告幫我辦理的。當初謝春
        生是要幫我的忙。」等語（見原審卷第二宗第116、117
        頁），證人謝春生於原審亦證述：「因為劉蓮香來我家
        ，跟原告說她手頭比較緊，要原告幫忙她週轉，說要把
        房地賣給原告，我跟原告一起去看房地，我太太看了很
        滿意，因為離市場不遠，我就把房地買了給原告，但當
        時有跟被告借名。當時我已經有貸款，不能夠再借錢，
        房地沒有登記在原告的名下，是因為原告的身分證是舊
        的，沒有更新，所以才向被告借名。當初提議要登記在
        被告名下，是原告提議的。」等情（見原審卷第一宗第
        209頁反面）。足見依證人劉蓮香及謝春生之證詞系爭
        房地是謝春生所購買，原欲登記在被上訴人之名下，因
        被上訴人之提議始登記在上訴人之名下，是如有借名登
        記契約，契約關係應係存在謝春生與上訴人之間，而非
        被上訴人與上訴人之間。
（二）被上訴人雖主張系爭向劉蓮香購買房地之款項係由伊支出
      ，由伊以代償劉蓮香各項債務之方式付款，購屋成本為1,
      405,258元云云，並提出伊付款之明細為證（見原審卷第
      一宗第250頁）。但查依被上訴人於原審自行提出之購屋
      費用明細表及存摺明細記載：1.系爭購屋款係於95年11月
      22日自謝春生在中國農民銀行帳戶領出300,000元後存入
      彭永（江冠淋企業行）00000000000000號帳戶，再於96年
      5 月30日自該帳戶提領代還劉蓮香欠台新銀行之卡債（見
      原審卷第一宗第67頁、79頁、82頁、第二宗第95、97頁）
      。2.於96年7月5日自謝春生中國農民銀行帳戶領出20萬元
      代償劉蓮香之債務（見原審卷第一宗第67頁、第83頁）。
      3.於96年7月11日自謝春生中國農民銀行領出400,000元代
      償劉蓮香之債務（見原審卷第一宗第67頁、第83頁）。4.
      以上訴人名義向玉山銀行貸款，以代償劉蓮香積欠中國信
      託銀行之房貸（見原審卷第一宗第67頁、第228頁、第230
      頁、第231頁反面）。又被上訴人於原審已自陳「由於我
      已有數年沒有工作，想向銀行借錢自然是不可能的事」（
      見原審卷第一宗第60頁）。於本院又陳述：「買房子之資
      金有些是謝春生帳戶領出來，我們的錢都是一起用，沒有
      特別記得自謝春生帳戶領出多少錢」等語（見本院卷第88
      頁），是以本件購買系爭房地之資金，依上開說明大都是
      由謝春生帳戶提領，且被上訴人已自陳伊與謝春生原為夫
      妻，民國92年12月3日雖然因故辦理假離婚，但迄今仍同
      居並以夫妻相稱等語（見原審卷第一宗第228頁）。足見
      被上訴人僅係基於與謝春生之同居關係，代謝春生處理包
      含提款、匯款等各種事務，而為謝春生之代理人。惟本件
      購屋資金大都是由謝春生之帳戶提領支出，且本件係由謝
      春生購買已如上述，尚不得以被上訴人曾代為提款、匯款
      予劉蓮香乙事，據以認定被上訴人為系爭房地之購買人或
      所有權人。至原審向龍井鄉農會函請該會將客戶乙○○（
      冠淋企業行）帳戶00000000000000號（該帳戶上訴人借予
      被上訴人使用之帳戶），於96年5、6月間之交易資料及匯
      款委託書、及電匯資料送院參辦，經龍井鄉農會以98年11
      月27日0986000237號函覆原審（內附取款憑條一份、匯款
      委託書一份）：96年5月29日該帳戶有匯出一筆30萬元轉
      帳（見原審卷第二宗第95頁至98頁）。而原審亦向台新銀
      行函詢該行客戶劉蓮香（身份證字號：Ｚ000000000號）於
      96年5月間是否有清償信用卡、現金卡30萬元債務？台新
      銀行以98年12月3日00000000005號函覆（附交易單一份）
      ：「劉蓮香於96年5月29日繳交30萬元清償信用卡、現金
      卡債務」（見原審卷第二宗第106至108頁）。原審亦向中
      國信託銀行（台北市○○路3號地下室1樓及1至8樓）函詢
      ：該行客戶劉蓮香（身份證字號：Ｚ000000000號）於96年
      6 月間，是否有清償信用卡（00000000000000號）債務7
      萬5000元、現金卡（000000000000000號）債務3萬6000元
      ？該行以98年12月3日以陳報狀陳明：劉蓮香於96年6月20
      日與該行協議以3萬6000元結清現金卡款（見原審卷第二
      宗第99頁至100頁）；又原審復向華南銀行函詢該行客戶
      劉蓮香（身份證字號：Ｚ000000000號）於96年7月間，是
      否有清償信用卡（0000000000000000號）債務17萬2147元
      、現金卡（000000000000號）債務14萬5798元？華南銀行
      亦以98年12月7日09814295號函（內附交易明細一份）陳
      明：劉蓮香96年7月間清償信用卡（0000000000000000號
      ）17萬2147元、現金卡（000000000000號）債務14萬5798
      元（見原審卷第二宗第112頁）。惟上開資料充其量僅能
      證明被上訴人曾匯款代為清償劉蓮香之債務，本件匯款之
      資金來源既大多來自謝春生之帳戶，且謝春生始為系爭房
      屋之購買人已如上述，是以上開銀行之函文仍難為被上訴
      人有利之證據。
（三）次查，上訴人抗辯因謝春生之女兒丙○○於97年9月或10
      月左右與其男友吳天來到伊家，丙○○說她父親謝春生要
      把房子給她，要她全權處理。98年1月20日系爭房子係由
      丙○○出賣予訴外人林水欽，該買賣之交易過程均由丙○
      ○與訴外人林水欽進行，伊並未參與，98年1月22日下午
      ，被上訴人偕訴外人丙○○與丙○○之男友至上訴人住處
      ，丙○○向上訴人表示其父親要將系爭建物交給其處理，
      被上訴人反對，兩人發生爭執，丙○○乃當場打手機給謝
      春生確認房子要給丙○○無誤。謝春生表示確有其事時，
      丙○○亦有當場將手機交給被上訴人接聽，當時被上訴人
      亦沒有表示意見。伊當場求證無訛後，才將系爭房地所有
      權狀等相關證件交丙○○處理等語。被上訴人則否認有其
      事並陳稱：「98年1月22日當天下午將近一點，丙○○約
      我去乙○○的家，丙○○的男友吳天來也在場，但乙○○
      出去了，當時不在場，丙○○說她把房子賣出去了，我說
      不可能，因為權狀、印鑑都在我這邊，你憑什麼賣？丙○
      ○說我與乙○○的姦情，她與吳天來都知道，要我放手，
      她就不跟她的父親謝春生講，我們就吵起來了。丙○○並
      沒有當場打電話給謝春生，謝春生也沒有告訴我不要插手
      ，系爭建物由丙○○處理。當天我並未與謝春生通電話。
      」「我有去上訴人的家，但是我進去以後，上訴人就離開
      了，只有我、丙○○與吳天來在場。當時我沒有與謝春生
      通電話。丙○○當場說『阿姨，我知道你與乙○○的姦情
      ，我要把房子賣掉，你放手，不然我就跟我父親講。』我
      就說『你憑什麼把房子賣掉，印鑑及所有權狀都在我這邊
      ，你如何把房子賣掉？』然後丙○○講『你不管，只要你
      答應就可以，我自然有辦法』，我很生氣，我們吵架後我
      就回去了。」等語（見本院卷第39頁反面、第40頁正面）
      。惟上訴人所舉證人丙○○於原審98年6月10日、7月15
      日言詞辯論時分別證稱：「（問：跟謝春生是何關係？）
      答：父女，但沒有住一起，我住台北新店。我好幾年沒有
      跟謝春生住一起，偶而會跟謝春生電話聯絡。」、「（問
      ：一個月多少生活費給謝春生？）答：沒有，因為沒有住
      一起。」、「（問：跟謝春生有無金錢往來？最近一次何
      時跟謝春生見面？）答：我最近跟謝春生見面是98年6 月
      8日，是因為神明、祖先要重新安座，所以我母親請謝春
      生到龍井的家，我才會跟謝春生見面，這之前，我和謝春
      生有一陣子沒有見面。今年農曆過年還有跟謝春生見面。
      謝春生97年有跟我說他有這一棟系爭的房子，要給我，要
      我去跟被告要回，我本來沒有想要賣系爭房子，後來因為
      我跟被告接洽時，因為被告知道房子是借名登記給他的，
      他說如果要移轉給我可以，但要一個借名登記的費用，要
      六萬元，所以我賣房子時，有給被告6萬元，因為我失業
      一陣子，手上沒有這麼多現金，權衡之下，我才賣房子，
      才有錢給被告。謝春生說房子要給我，當時我母親及她朋
      友都有聽到，我要賣房子時，謝春生並不知道，因為他在
      上班。因為謝春生說要把房子給我，所以我沒有知會他，
      我要把房子賣掉。」、「（問：對謝春生到院之證述，有
      何意見？提示並告以要旨）答：謝春生說要把房子給我，
      我母親及她友人都有聽到，另外我大哥結婚時，謝春生也
      有對我說要把房子給我。我在一月底左右跟謝春生說賣房
      子的事情。我拿到的錢，有部分給被告，金額是6萬元，
      另外還有支付一些稅款及雜費，我總共實際拿到20幾萬元
      ，房子確實以100萬元賣出。我可以進入房子，是因為被
      告跟我說，前屋主劉蓮香還有鑰匙，要我去找劉蓮香拿。
      我賣房子時，沒有找我父親，因為當初沒有想那麼多，我
      確實有疏忽。我是謝春生的女兒，所以他願意把房子給我
      。」、「人頭費用是被告跟我要求的。仲介人也是被告介
      紹給我的，因為仲介人幫忙他處理不動產，且被告告訴我
      ：他從小就到林水欽家裡看電視，跟林水欽很熟，．．．
      ，我是聽被告說的，所以被告就請仲介的潘小姐幫我仲介
      ，才找到林水欽，我們才去看房子。」（見原審卷第二宗
      第8至9頁）、「97年間謝春生在我大哥的房子，有告訴我
      房子要給我，當時家人都在場。」「（問：為何要出售房
      子，沒有通知謝春生？）答：我父親謝春生跟被告之間有
      官司，所以要我出面把房子要回來，所以我出售房子時，
      沒有告知謝春生，且所有證件都在被告處，所以我直接就
      出賣房子。我出賣房子，並沒有告知原告，因為我想說謝
      春生要把房子給我，謝春生應該會告訴原告，所以我就把
      房子賣了。」、「98年1月22日原告有到被告家裡，當時
      我有打電話給我父親說：確認房子是否要給我，我父親說
      要給我，原告也有把電話接過去聽，98年1月22日這天已
      經把房子賣掉了。」等語（見原審卷第二宗第33頁反面、
      第34頁正面）；而證人吳天來於原審亦到庭證稱：「（問
      ：是否認識兩造？）答：認識。我女友是丙○○，所以我
      認識原告。被告常常到遊園路原告的家裡打麻將，所以我
      才認識被告。」、「（問：對兩造系爭房屋過戶事情是否
      知悉？）答：房子不是我賣掉的，當初謝春生是要把房子
      給丙○○，我和其他三、四個人有聽到，但沒有書立字據
      ，謝春生也沒有交付任何證件、資料給我，謝春生說希望
      把房子過戶回來。我有去問被告，因為我們知道房子過戶
      在他名下，我們表示謝春生要把房子過戶回來，被告表示
      房子要過戶，要謝春生答應，我們就在被告家裡打電話給
      謝春生及原告，謝春生親口答應房子要過戶給丙○○，後
      來被告就去辦理過戶，被告要拿一筆人頭費用，我們沒有
      錢，所以才去賣掉房子，錢拿多少我不知道，因為是丙○
      ○經手的。謝春生就跟被告（應為原告之誤）說房子要給
      丙○○的，要不然我們不可能去賣房子。之前在丙○○的
      大哥婚禮上就有聽到謝春生說要把房子給丙○○，之後也
      有兩次都有提到要把房子給丙○○。房子買賣過程，是丙
      ○○去處理，議價時我有在場。被告對於買賣過程有參與
      ，他有介紹房屋仲介，買方是仲介介紹的。」等語（見原
      審卷第二宗第117頁反面）。證人丙○○復於本院準備程
      序證述：「（問：謝春生有無說要把台中縣大肚鄉○○路
      164巷1弄118-2號的房屋與土地要送給你？）答：他有說
      要把房屋給我，他叫我去跟乙○○要，實際日期我忘記了
      ，時間約為97年的夏天，就是在台中縣大肚鄉○○路○段
      203巷1弄66號告訴我的，當時謝春生與我母親都住在該址
      ，但是我住在臺北的戶籍地。」、「（問：何時把謝春生
      要把房子送給你的這件事情告訴乙○○？）答：約為97年
      年底、98年年初，是在農曆過年前。是吳天來先去找乙○
      ○接洽要把房子要回來的事情，吳天來回來後告訴我，他
      與乙○○接洽時，乙○○說他與丁○○分手時，本來就有
      意要歸還房子，乙○○要求我父親謝春生不要提告乙○○
      妨害名譽的案件，但因為丁○○怕她與乙○○交往的事被
      我父親謝春生知道，丁○○說她自己會處理房子的事情。
      並且乙○○有告訴吳天來若要歸還，也要付一些掛名的費
      用。過了幾天以後，我自己與吳天來一起去找乙○○，要
      乙○○趕快把房子過戶給我，因為我父親說要給我，乙○
      ○說他與丁○○之前交往兩年多時間，也花費了很多時間
      與金錢，所以要一些費用，而且房子掛名他的名字，也要
      一些掛名的費用給他，剛開始他說要十萬元，但我要求少
      一點，我說我沒有那麼多的錢，但當天我沒有說要給他多
      少錢。因為我沒有那麼多錢給乙○○掛名費，所以後來決
      定要把房子賣掉，才會有錢給乙○○掛名的費用。後來乙
      ○○有找到當地的買家去看房子，後來賣了1百萬元，我
      給乙○○6萬元，給仲介業2萬元。」、「（問：98年1 月
      22日是不是有與吳天來、丁○○到乙○○的家？）答：我
      有去過乙○○的家。是丁○○先去乙○○的家，理論說為
      何要把她與乙○○的事讓我們知道，後來乙○○打電話給
      我們，我與吳天來才一起去乙○○的家。我們去了以後，
      當時丁○○已經知道房子出賣的事，我告訴丁○○我父親
      要把房子給我，讓我全權處理，丁○○說她不曉得這件事
      ，我說不相信的話，我當場用我的手機0000-0 00000號碼
      打我父親的手機號碼，我父親接了電話，我說丁○○不相
      信房子要給我的事，我把手機給丁○○，要我父親當場告
      訴丁○○，我父親當場答應他要跟丁○○說房子要給我，
      我父親就告訴丁○○房子答應要給我，丁○○有接電話，
      當時丁○○沒有講什麼，但是表情蠻生氣的。」、「（問
      ：丁○○當時與你父親講話的內容，你有沒有聽到？）答
      ：當時我有把手機按擴音，所以聲音很大，我有聽到我父
      親說房子確實要給我。」、「（問：當天在乙○○的家，
      乙○○是否都在場，有無離開過現場？）答：沒有（離開
      現場）。」、「（問：你跟你父親打手機的時候，及丁○
      ○與你父親打手機的時候，乙○○有無在現場？）答：有
      ，他都在旁邊。」、「（問：當天下午在乙○○的家的時
      候，丁○○有無說房子是她的，不是你父親的？）答：印
      象中她說房子應該是由她自己處理。」、「（問：你在98
      年6月10日原審作證時，何以說賣房子時謝春生並不知道
      ，因為他在上班，又說賣房子時，沒有找你父親，確實有
      疏忽？提示原審卷第二宗第9頁）答：因為剛開始只是要
      過戶沒有要賣，所以我去看房子，後來發現房子會漏水，
      水泥會脫落，晚上去看時，二樓吵鬧聲音很大，所以決定
      把房子賣掉。看過房子後，我記得是1月份，我有告訴我
      父親房子蠻多問題，要賣比較好。」等語（見本院卷第82
      頁至84頁、第89頁）。又證人甲○○（謝春生之前妻、丙
      ○○之母）亦於本院準備程序結證：「（問：是否知道台
      中縣大肚鄉○○路164巷1弄118-2號房地，謝春生有沒有
      要送給丙○○？）答：有，謝春生有講過3次以上要給丙
      ○○，因為丙○○的哥哥就住在台中縣大肚鄉○○路○段
      203巷1弄66號，與上述房屋距離沒有多遠，這樣兄妹互相
      比較有照應。」、「（問：謝春生在何時、何地說過要給
      丙○○？）答：我與我兒子搬到大肚鄉○○路○段203 巷
      1弄66號有二年多了，是在我們搬到這棟房子之後講的，
      記得前年快過年的時候，謝春生跟丙○○說既然房子要給
      妳，何以不去辦一辦手續，其他的時間不記得。」等語（
      見本院卷第86頁反面、第87頁正面）。此外證人潘海風於
      原審到庭證稱：「（問：職業？）答：房屋仲介。」、「
      （問：系爭土地是何人介紹出賣？）答：是我仲介出賣。
      當初是丙○○及她男友、被告到我家找我，前後找了兩次
      ，說要賣房子及土地，這房子是一個公寓，後來房子以10
      0萬元成交，買方是林水欽，當場林水欽有跟丙○○的男
      友議價，之後到林水欽家裡訂立契約，代書是林水欽找的
      ，林水欽當場有去領20萬現金，並給付給賣方，剩下的80
      萬元，有一次拿10萬現金，剩下的70萬元是貸款，由買方
      直接代償給銀行，給付的時候被告及丙○○都有在場，錢
      是拿給被告，被告再全部拿給丙○○。」、「（問：是否
      見過原告？）答：不認識。」、「（問：當初要賣系爭土
      地房子時，有說是何人的房子？）答：當時被告有告訴我
      房子是借名登記的，當時丙○○也在場，是丙○○的父親
      借名登記的，我說產權會有問題，丙○○跟我保證說沒有
      問題，買賣契約上面的出賣人，因為丙○○拿走錢，所以
      我們要求她要簽名，契約正本是在丙○○那裡，被告並沒
      有拿。整個流程丙○○都在場，錢都是丙○○拿走。」等
      語（見原審卷第一宗第43頁、第44頁）、證人林水欽則證
      稱：「（問：不動產買賣契約書，是否你訂立的？提示並
      告以要旨）答：系爭的不動產買賣契約是我訂立的，但是
      內容是由代書寫的。」、「（問：你和何人訂立契約？）
      答：當時我和丙○○及她男友訂立契約，她說價錢之後，
      我說要有房屋所有權狀，我們就去找所有權人即被告，因
      為我不知道所有權人。」、「（問：為何丙○○去找你？
      ）答：仲介介紹的，介紹我去買的。我有去看房子，看了
      之後，我在現場的三樓頂跟丙○○說買賣價金，我說要有
      房子的所有權狀，我才願意買，丙○○才去找被告。我用
      100萬元向丙○○購買，有部分是拿現金，有部分是辦理
      貸款，我繳了65萬5378元，這筆款項是我到銀行繳的錢，
      過戶之後，我去銀行問前手貸款餘額是否清償。我把價金
      拿給丙○○，但簽收人是被告和丙○○一起簽名。我不知
      道房子不是被告的，但被告說房子丙○○的父親所買的，
      登記在他名下，丙○○告訴我說謝春生要讓她賣，但我沒
      有聯絡謝春生，因為我不認識謝春生，但被告有拿出所有
      權狀，所以我才相信，才購買系爭房子。這期間，我都沒
      有見過謝春生，也不認識謝春生。出賣人會寫兩個人的名
      字，是因為被告是名義人，但丙○○要拿錢，所以我要他
      們二人簽名負責。之後我又跟別人換房子，我當初是100
      萬元購得系爭的房子，但之後我跟別人換房子，貼別人90
      萬元，等於我花了190萬元，但隔壁的賣了140萬元。我買
      完系爭房子之後就後悔，因為樓下住了一個住戶，好像是
      瘋子，吵一整天，讓住戶沒有辦法住，我認為房子價值不
      到100萬元。」、「我房子本來是要以180萬元出賣，但沒
      有人承買。」「（被告訴訟代理人問：（你的工作？）答
      ：我是建照房子的，當初我認為房子價值有100萬元，但
      之後才知道樓下有住一個瘋子。」、「（被告訴訟代理人
      ：你們簽約地點？）證人答：在我家，我叫代書到我家。
      」、「（被告訴訟代理人：當時被告有說什麼？）答：被
      告說房子是謝春生買的，但登記在他名下。」等語（見原
      審卷第二宗第6頁、第7頁）。查證人潘海風、林水欽於原
      審均一致證稱在與丙○○洽商購買系爭房地時，上訴人有
      在場並言明系爭房地係丙○○之父親謝春生購買，用其名
      義借名登記，丙○○也說該房子是其父親所買，登記在上
      訴人名下，謝春生同意由伊出售。因上訴人為名義所有權
      人，但丙○○要拿錢，才要求他們二人簽名負責等語，有
      系爭不動產買賣契約書後立契約書人欄載明買方為乙○○
      、丙○○，並由其等二人簽名蓋章可憑（見原審卷第35頁
      ），可見上訴人面對買方及仲介時，對於系爭房地之權源
      係由謝春生借名登記與伊乙節自始至終均係誠實面對，並
      無絲毫隱瞞以圖利自己之事。按台灣民間習俗確有登記人
      向借名人索取借名登記酬勞之案例，且證人丙○○證述伊
      原向上訴人要回系爭房地，但上訴人向伊索取登記酬勞10
      萬元，伊沒錢支付始決定出售系爭房地，事後並支付6萬
      元酬勞（上訴人亦承認收到6萬元感謝費，見本院卷第88
      頁）乙節，與民間習俗相當，應屬可採。且證人丙○○證
      述因屋況不好（房屋漏水、水泥會脫落、二樓吵鬧聲音很
      大）亦為後來考慮出售系爭房地之因素之一乙事，亦與證
      人林水欽於原審上開證述：「我買完系爭房子之後就後悔
      ，因為樓下住了一個住戶，好像是瘋子，吵一整天，讓住
      戶沒有辦法住。」等語相合。此外證人丙○○證述伊於
      98年1月22日當天下午確有在上訴人家以0000000000號碼
      手機打給其父謝春生之手機（號碼0000000000號），以確
      認謝春生有把系爭房地贈與伊乙節，亦有丙○○於原審當
      庭提出之台灣大哥大補印通話明細單可憑（見原審卷第39
      頁至40頁），依上開明細單之記載98年1月22日下午3時05
      分28秒至3時06分13秒，丙○○之0000000000號手機確有
      打到謝春生之0000000000號手機，通話時間為45秒之記載
      。且揆諸常情如謝春生未曾對其女兒丙○○透露曾將系爭
      房地借名登記予上訴人並承諾將房地贈與上訴人，要丙○
      ○向上訴人要回乙事，丙○○如何知悉系爭房地已借名登
      記予上訴人，而向上訴人索回，上訴人又何從向丙○○索
      取借名登記酬勞？足見丙○○之上開證詞證諸台灣民間習
      俗、經驗法則，均符合情節，且與證人林水欽之證詞相互
      印證均相合（與上開台灣大哥大補印通話明細單之記載
      亦相符），應屬可採。而證人甲○○、吳天來、潘海風、
      林水欽與兩造並無利害關係，亦無偏袒上訴人一造之必要
      ，其等之證詞亦屬可採。綜合上述各證人之證詞可知本件
      係因原購屋人謝春生同意將系爭房地贈與其女丙○○，並
      囑丙○○向上訴人取回（過戶丙○○名下），惟因上訴人
      向伊索取登記之掛名費用酬勞10萬元，丙○○沒錢支付該
      掛名費用，且該房屋屋況不好（漏水、水泥脫落、二樓吵
      鬧聲音很大），丙○○才決定將該房地出售，以支付上訴
      人要求之掛名費用酬勞，並於售出系爭土地後支付上訴人
      6萬元掛名費用酬勞。足見上訴人抗辯伊係應丙○○之要
      求且經確認原購屋人謝春生有同意將系爭房地贈與丙○○
      後始將過戶相關文件資料交由丙○○辦理移轉登記予林水
      欽乙節應屬可採。按本件無論起先要求過戶登記為丙○○
      名義乃至後來改為出售予訴外人林水欽，既自始至終均係
      由丙○○採取主動之立場，上訴人均係配合丙○○之要求
      被動交付買賣之登記文件予丙○○辦理移轉登記予林水欽
      。而系爭房地原購屋人謝春生既已事前同意將系爭房地贈
      與丙○○並由其全權處理，上訴人且於98年1月22日下午
      在其處所當場由丙○○與謝春生以手機聯絡確認系爭房屋
      係要贈與丙○○後（被上訴人亦接電話確認）始將過戶相
      關登記資料交由丙○○辦理移轉登記予林水欽，凡此誠難
      謂上訴人處理委任事項有違反民法第544條之規定，而應
      負損害賠償之責（何況借名登記係存在於謝春生與上訴人
      之間，而非存在於被上訴人與上訴人之間，上訴人縱有過
      失而生損害，亦僅謝春生得請求賠償，被上訴人並無權請
      求）。
（四）證人謝春生於原審雖證述：「（問：系爭房地，是否有出
      售？）答：沒有，今年農曆過年後，原告告訴我，房地被
      偷賣，我表示不敢相信，因為印鑑及所有權狀都在我們手
      上，不可能被賣掉。」、「（問：丙○○是否跟你說要賣
      房子？）答：丙○○是我前妻的女兒，很久沒有跟我聯絡
      ，也沒有跟我說要賣系爭房地，我並沒有同意丙○○出售
      系爭房地，我現在才知道房地被出售了。」、「（問：九
      十八年一月二十二日被告或丙○○是否有打電話給你？）
      答：都沒有，丙○○也沒有打電話給我。買賣房地的價金
      ，我都沒有拿到。我們也是受害者。」、「（問：事後是
      否有跟丙○○聯絡？）答：我有打電話給她，但她都不接
      聽，聯絡不上她。」（見原審卷第一宗第209頁反面、第
      230頁）、「（問：對丙○○之證述，有何意見？提示筆
      錄並告以要旨）答：我房子沒有要給丙○○，我之前的證
      詞表示的很明確，我的房子要由原告全權處理。我沒有說
      過要把房子給丙○○。」等情（見原審卷第二宗第33頁反
      面）。惟查證人謝春生之證詞不獨與上開證人丙○○、吳
      天來、甲○○之證詞有違。且證人丙○○於原審提出台灣
      大哥大補印通話明細單之記載98年1月22日當天即有六通
      由丙○○0000000000手機打到謝春生0000000000之手機之
      通話紀錄（含當天下午3時05分28秒在上訴人家接通通話
      共45秒之記錄），而自98年1月23日迄98年2月9日丙○○
      之手機打到謝春生手機又有十五通（見原審卷第二宗第39
      至40頁）。再依臺灣臺中地方法院檢察署檢察官於98年偵
      字第4130號調得之通聯紀錄顯示自98年1月1日迄98年2月9
      日間丙○○與謝春生之手機間互打之電話即達45通，而98
      年1月22日當日除了上述丙○○打給謝春生六通電話外，
      謝春生亦於當晚10時48分35秒打一通給丙○○通話時間為
      87 秒（見本院卷第55頁至66頁，且就此事證人丙○○於
      本院準備程序亦證述：「（問：根據該通聯紀錄，你父親
      在當天與你通話多次，不僅那一次？）答：因為原本我父
      親在上班，不方便講太久，後來下班後，我們有繼續講，
      都是在講房子的事情，當時我父親說對啊房子本來就是要
      給妳的。」、「（問：何以通話那麼多次？）答：因為我
      有告訴我父親丁○○與乙○○交往兩年多的事情，我父親
      可能受到打擊，一時無法接受。」、「（問：根據該通聯
      紀錄，除了當天以外，以後還打了多次電話？）答：對，
      有時候講房子的事，有時講丁○○與乙○○的事。」、「
      （問：何以你父親在原審證述稱那段時間他與妳聯絡不上
      ？提示原審卷第210頁）答：不可能，我都有接電話，他
      還有與我哥哥、我媽媽通電話。98年1月22日那一天，我
      確實有打電話給我父親，98年1月22日以後他也有打電話
      給我，我也有接電話。」等語（見本院卷第84頁至85頁）
      。按依上開通聯紀錄所述丙○○與謝春生間自98年1月1日
      至98年2月9日間丙○○與謝春生之手機互打之電話達四十
      五通之多（98年1月23日至2月9日丙○○打到謝春生之手
      機仍有十五通），98年1月22日當天互打之電話即達七通
      ，其中一通係由丙○○打給謝春生時間為當天下午3時05
      分28秒，恰為丙○○、吳天來與被上訴人在上訴人住所之
      時間，亦為兩造所不爭執。乃謝春生竟於原審98年5月13
      日審理時證述伊於98年1月22日當天丙○○並未打電話給
      伊，事後伊有打電話給丙○○，但她都不接聽，聯絡不上
      她等情，足見謝春生之證詞與實情不符。參以謝春生與被
      上訴人目前雖離婚，仍住在一起等情，堪認其所述未將系
      爭房地贈與丙○○乙節，顯係迴護被上訴人之詞，難執為
      上訴人有利之證據。被上訴人抗辯98年1月22日下午在上
      訴人家，丙○○未曾當場打手機給謝春生以確認謝春生有
      否答應將系爭房地贈與丙○○，伊亦未接聽謝春生之電話
      乙節，並無可採。又證人丙○○於原審並證述：「我父親
      謝春生跟被告之間有官司，所以要我出面把房子要回來，
      所以我出售房子時，沒有告知謝春生，且所有證件都在被
      告處，所以我直接就出賣房子。」等語（見原審卷第二宗
      第33頁反面）。惟謝春生既已同意將系爭房地贈與丙○○
      ，自當有同意丙○○全權處理之意，縱丙○○出售系爭房
      屋未先告知謝春生或徵詢其意見，亦未違反謝春生之本意
      。而上訴人雖未親自徵詢謝春生本人（上訴人與謝春生曾
      有官司涉訟，見原審卷第一宗第129頁），但98年1月22
      日下午在上訴人、被上訴人、丙○○、吳天來在場情況下
      ，既已由丙○○當場以手機向謝春生確認系爭房地係要贈
      與丙○○無誤，被上訴人乃依丙○○之要求將系爭房地過
      戶資料交予丙○○辦理所有權移轉登記予林水欽，亦無違
      背謝春生之委託可言。
（五）再者，被上訴人在本院先稱：「98年11月22日下午將近一
      點，丙○○約我去乙○○的家，丙○○的男友吳天來也在
      場，但乙○○出去了，當時不在場，丙○○說她把房子賣
      出去了，我說不可能，因為權狀、印鑑都在我這邊，你憑
      什麼賣？……」（見本院卷第39頁反面），繼又稱：「原
      來乙○○開門，把我們帶進去以後，上訴人就離開了，…
      」（見本院卷第41頁反面），惟上訴人乙○○堅稱伊當天
      下午從頭到尾都在家，並沒有出去（見本院卷第41頁反面
      ），證人丙○○亦證述98年1月22日當天下午，在上訴人
      住所時，上訴人確有在場，並未離開，且伊與謝春生打手
      機，及被上訴人與謝春生講手機時，上訴人均在旁等語（
      見本院卷第84頁正反面）。按98年1月22日下午，丙○○
      與被上訴人既係為謝春生有無將系爭房地贈與丙○○乙事
      發生爭執，丙○○乃當場打電話給謝春生確認，並讓被上
      訴人也跟謝春生通話確認已如上述，究竟謝春生有無同意
      將系爭房地贈與丙○○及丙○○有無權利出售，事關被上
      訴人與謝春生之借名契約應如何履行及上訴人是否有權向
      丙○○收取借名登記之酬勞（如可順利出售，上訴人可取
      得借名登記之酬勞），從處理借名登記事宜、解決事情之
      角度，及上訴人之權益與利害關係可言，衡情上訴人應不
      可能不在現場關心參與，而逕自行離去。再者，上訴人為
      現場之主人，被上訴人、丙○○及吳天來係到上訴人家作
      客，就待客之道及禮貌而言，以上訴人之立場亦不可能將
      三位客人擺在家裏，而自己單獨出外辦事，被上訴人主張
      當天下午上訴人並未在場乙節顯與常情有違，且與證人丙
      ○○之證詞不一致，並無可採。又被上訴人於本院99年6
      月3日準備程序已自承98年1月22日當天下午在上訴人住所
      ，當時丙○○之男友有在場（見本院卷第39頁反面，41
      頁反面），被上訴人於99年9月16日所提答辯三狀竟又主
      張吳天來於98年1月22日當天下午不在上訴人（書狀誤載
      為被上訴人）住處（見本院卷第103頁反面），被上訴人
      此項主張前後不一，應以先前之說詞為可採（先前之說詞
      有丙○○之證詞可為佐證）。又本院受命法官於準備程序
      詢以：「你何時知道丙○○要出售系爭房屋？」被上訴人
      係回答：「98年2月4日我調土地登記簿謄本才知道，因為
      98年2月3日他們過戶。」但上訴人質問：「98年1月22日
      被上訴人就為了系爭房屋在爭吵，怎麼可能是98年2月4日
      才知道。」而上訴人訴訟代理人亦陳述：「被上訴人在原
      審卷一第213頁準備書狀第六點理由第三小點第三行，提
      到原告於98年1月22日得知被告欲出售房地，表示她至少
      在98年1月22日就知道了。」本院受命法官再詢以：「你
      在原審準備書狀已經承認在98年1月22日已經知道要賣房
      子？（提示原審卷第一宗第213頁）」被上訴人始回答：
      「算是98年1月22日就知道要賣房子」（見本院卷第42頁
      正反面），足見被上訴人對本院之訊問並未坦誠答覆。且
      被上訴人主張上訴人係於97年7月22日（原稱於97年6月16
      日，見原審卷第一宗第5頁）向地政機關謊稱系爭房地所
      有權狀遺失，申請補發。再於98年1月20日，持補發之權
      狀，擅自以100萬元之價格，將系爭房地出售予訴外人林
      水欽云云，並提出清水地政務所網路申領異動索印為證。
      （見本院卷第47頁反面、原審卷第一宗第10頁、第212頁
      正面）。惟上訴人否認有向地政機關謊稱遺失而申請補發
      之情事，並陳述：「大約同年（97年）6月10日左右，被
      上訴人通知上訴人因其找不到系爭建物所有權狀，要求伊
      向地政機關申請補發權狀，伊遂於97年6月13日向地政機
      關申請補發系爭建物之所有權狀（並於97年7月22日取得
      ）在97年6月14日被上訴人有先同意權狀領出來後放伊這
      邊。因核發時間約需一個月，嗣因被上訴人已遷居彰化，
      兩造未再見面，系爭建物所有權狀遂由伊保管之等語（見
      本院卷第42頁反面，43頁正面，原審卷第一宗第23頁、24
      頁）。按上訴人係於97年底98年初始經丙○○告知欲索回
      系爭房地，並於98年1月22日經謝春生確認將系爭房地贈
      與丙○○後，始將系爭房地所有權狀交付丙○○辦理所有
      權移轉登記予林水欽業經證人丙○○證稱明確已如上述，
      97年6月13日當時，丙○○尚未向上訴人告知係索回系爭
      房地或將之出售之事，上訴人亦不知此事。上訴人何能於
      97年6月13日即預先謊稱所有權狀遺失，向地政機關申請
      核發所有權狀，以便日後將系爭房地擅自出售？如上訴人
      自始有此不良之居心，何以自97年7月22日所有權狀核發
      下來後長達六月間均未將系爭房地移轉予他人，而係應丙
      ○○之要求且經謝春生於98年1月22日確認後，始將換發
      之所有權狀交付丙○○辦理所有權移轉登記予林水欽？足
      見本件上訴人並無謊稱所有權狀遺失而申請補發之動機及
      可能，上訴人抗辯係應被上訴人之要求始向地政機關申請
      換發所有權狀，並代為保管乙節應屬可採。被上訴人主張
      上訴人係以謊稱所有權狀遺失為由，向地政機關申請換發
      所有權狀，以便擅自將系爭房地過戶予林水欽乙節係屬無
      據。雖被上訴人又主張系爭房地之所有權狀係由伊保管，
      並未遺失，伊末曾叫上訴人申請補發云云，並提出所有權
      狀原本供本院當庭核對無訛（見本院卷第61頁反面）。惟
      查所有權人因所有權狀一時找不到或遺失而向地政機關申
      請補發乙事，事後又找到原來之所有權狀者事所恆有，
      本件上訴人並無謊稱所有權狀遺失而申請補發之動機及可
      能已如上述，從而尚難以被上訴人目前仍持有所有權狀來
      據以認定當初上訴人係未經同意，擅自謊報遺失系爭房地
      之所有權狀並申請補發以便將系爭房地過戶予林水欽。
（六）再查，被上訴人雖提出96年6月26日之協議書乙紙為證，
      其上載明：「本人鍾菊芳（即被上訴人丁○○）因為無新
      （身）分證，無薪資工作證明，因而借用大肚鄉○○路51
      號的乙○○先生名義購買，新屋址為大肚鄉○○路164巷1
      弄118之2號屋，建號為自強段1032號，地號973號…」等
      詞，協議書後記載證人鍾菊芳（並由其簽名），另蓋有乙
      ○○之印文。（見原審卷第一宗第145頁），以證明係伊
      將系爭房地借名登記予上訴人，借名登記契約並非存在於
      謝春生與上訴人之間。惟上訴人否認有與被上訴人訂立上
      開協議書，並陳稱：協議書上面並無上訴人的字跡，印文
      雖然是上訴人的印文，但印章應該是被盜蓋的。因為當初
      借名登記，所以上訴人在96年4月間買房子時，將印章交
      給被上訴人丁○○並未取回等語（見本院卷第24頁反面）
      。查該協議書之內容字跡均係被上訴人所書寫，上訴人一
      字未寫，且上訴人之印文係被上訴人利用其保管持有之上
      訴人印章加蓋於協議書，上訴人亦未在協議書上簽名，亦
      未加蓋指紋（協議書上之指紋均係被上訴人之指紋為被上
      訴人所有為被上訴人所不爭執，見本院卷第62頁反面），
      乙節為兩造所不爭執。被上訴人於原審雖陳述：當初我委
      任被告登記時，有請被告寫協議書給我，因為被告不會寫
      ，是我寫的，請被告蓋章，我本來要叫被告簽名，但被告
      不會簽名，所以才蓋章」等語（見原審卷第一宗第44頁反
      面）。於本院則證稱：「協議書內容是我擬的，也是我寫
      的，印章是乙○○當場叫我蓋的，他授權我蓋章的。本來
      我要他簽名，他說這麼熟了，你還信不過我，他說印鑑章
      、存摺都在妳這邊，還有什麼不能相信的。」等情（見本
      院卷第63頁正面）。惟查兩造如真有立協議書，設上訴人
      不會簽名，至少應捺指印，如要蓋章亦應當場由上訴人本
      人親自為之，豈有委託被上訴人加蓋之理？準此，上訴人
      是否有與被上訴人訂立協議書，尚有疑問。何況上訴人主
      張伊係國中畢業會簽名，業經提出畢業證書為證（見本院
      卷87頁反面、第131頁），且本院當庭命上訴人簽名，上
      訴人亦當場簽名（見本院卷第132頁），被上訴人竟於原
      審稱因上訴人不會簽名，所以才蓋章，顯與事實不符。被
      上訴人於本院雖改稱：「本來我要他簽名，他說這麼熟了
      ，你還信不過我，他說印鑑存摺都在妳這邊，還有什麼不
      能相信的」等語，與被上訴人於原審之說詞前後不一，顯
      係事後諉責之詞，並不可採（何況如立協議書時，上訴人
      確在場，蓋章乃舉手之勞，何須由被上訴人代為？）。尤
      有甚者，如被上訴人確有與上訴人立此協議書，伊始為系
      爭房地之購買人及借名人，則98年1月22日下午被上訴人
      與丙○○就系爭房地之所有權發生爭執時，或與謝春生通
      電話時當可理直氣壯據理力爭，並且提出協議書為其有力
      根據，但上訴人稱被上訴人於買屋賣屋過程均未提出該協
      議書為證，98年1月22日當天下午亦未提到該協議書之事
      （見本院卷第63頁正面）。即被上訴人亦自承伊當時並未
      向丙○○提到伊有協議書之事，經本院詢以：「你何以不
      說你有協議書？」，被上訴人雖答以：「我當時氣昏了，
      怎麼可能還想到這些細節」云云（見本院卷第63頁反面）
      ，此項說詞，顯與經驗法則有悖，尚難為採。
（七）末查，證人丙○○於本院提出光碟一片及錄音譯文一份（
      見本院卷第105到107頁），並證述：「（問：光碟內容為
      何？）答：是98年4月18日父親謝春生與丁○○北上至臺
      北縣新店市○○街115巷27號的談話內容，內容大致是丁
      ○○教我如何敘述認識乙○○的經過，還有丁○○親口承
      認房子是謝春生說要給我的，我要賣給誰，那就算了，她
      只是氣不過乙○○想要設計打擊謝春生，所以才會正式提
      告，並且丁○○陳述乙○○也曾打匿名電話給我母親說我
      母親今天能到大肚遊園路住家全是乙○○的功榮，所以是
      否應該給乙○○紅包，因為丁○○為了躲避乙○○才搬去
      鹿港，乙○○才會跟母親要紅包」等語。並經本院當庭播
      放該錄音光碟內容（見本院卷第99頁正面），其上確有被
      上訴人所稱：「因為今天房子妳老爸說要給妳，妳要賣給
      誰那也就算了，但是她就是氣不過乙○○損害名譽又拿錢
      又離間彼此，還爆出婚外情之事，所以她抓狂，招招都要
      讓乙○○不好過，報仇心意堅決」之陳述（見本院卷第
      106頁），與證人丙○○之上述證詞相同。即被上訴人亦
      不否認該錄音對話係伊與謝春生、丙○○之聲音（見本院
      卷第99頁反面），雖主張該錄音內容係經過事後加工剪接
      並陳稱：「（問：該光碟是否是在98年4月18日在新店市
      ○○街115巷27號的錄音內容？）答：那是移花接木。那
      可能是在大肚遊園路二段203巷1弄66號1樓甲○○的家或
      彰化鹿港鎮我與謝春生住的家錄的。不是在安民街錄的，
      我沒有與謝春生在98年4月18日去上址找丙○○」等語（
      見本院卷第99頁反面），並稱伊未曾與謝春生至台北新店
      找過丙○○（見本院卷第100頁）。但查被上訴人既已坦
      承上開錄音之聲音係伊與謝春生、丙○○之對話聲音屬實
      ，則衡情證人丙○○應無再編造錄音日期及地點之必要，
      被上訴人竟否認錄音之日期及地點，其陳述已有避重就輕
      ，轉移焦點之嫌，況證人丙○○證稱：就是因為4月15 日
      民事第一次開庭，我父親謝春生與丁○○怕第二次民事開
      庭乙○○會傳喚我作證，所以4月18日特地北上告知我民
      事已經開過庭。我記得是我父親謝春生或丁○○其中之一
      人當天有說如果乙○○傳喚我做證人，就照他們當天的談
      話內容告知法官」（見本院卷第100頁正反面）。而本件
      原審確係於98年4月15日開第一次庭，且事後原審確有於
      98年6月10日，7月15日兩度傳喚丙○○為證，又有本件原
      審卷之筆錄可憑（見原審卷第一宗第43頁至第45頁，第二
      宗第8頁至第10頁，第33頁至34頁）。足見證人丙○○之
      證詞與實情相符，應屬可採。從而，依上開錄音光碟之對
      話內容及證人丙○○之證言亦可認定被上訴人並不否認，
      亦不反對系爭房地係由謝春生贈與丙○○，且被上訴人既
      不否認亦不反對謝春生有將系爭房地贈與丙○○乙事，益
      可認定系爭房屋係由謝春生購買，且借名登記契約係存在
      於謝春生與上訴人之間，而非兩造之間。
五、綜上所述，本件借名契約係存在於原購屋人謝春生與上訴人
    間，而非被上訴人與上訴人間，且謝春生已答應將系爭房地
    贈與丙○○，被上訴人始將過戶相關證件交付丙○○辦理所
    有權移轉登記予訴外人林水欽，則上訴人處理委任事務，亦
    無過失或逾越權限可言。被上訴人依民法544條規定之損害
    賠償請求權法律關係，起訴請求上訴人賠償113萬5619元及
    自起訴狀繕本送達翌日（即98年3月19日）起，至清償日止
    ，按年息百分之五計算之利息，難謂正當，不應准許，其假
    執行之聲請亦失所附麗，應併予駁回。原審判決上訴人應給
    付113萬5619元本息，並依被上訴人之聲請酌定相當之擔保
    金額，准為假執行之意旨，係有違誤，上訴意旨指摘原判決
    不當，求予廢棄改判駁回被上訴人在第一審之訴及其假執行
    之聲請，為有理由，應予准許。被上訴人就原審伊敗訴之86
    4,381元本息提起附帶上訴，請求將原判決此部分廢棄，改
    判准如附帶上訴聲明所示，並無理由，應予駁回。
六、本件待證事實已臻明瞭，兩造其餘攻擊防禦方法及舉證，與
    判決之結果已不生影響，爰不一一詳為審酌，併此敘明。
七、據上論斷，本件上訴人之上訴為有理由，被上訴人之附帶上
    訴為無理由，依民事訴訟法第449條第1項、第450條、第78
    條，判決如主文。
中    華    民    國    99    年    11    月    17    日
                民事第六庭    審判長法  官  袁再興
                                    法  官  盧江陽
                                    法  官  陳賢慧
以上正本係照原本作成。
如對本判決上訴，須於收受判決送達後20日內向本院提出上訴書
狀，其未表明上訴理由者，應於提出上訴後20日內向本院提出上
訴理由書（須按他造人數附具繕本）。
上訴時應提出委任律師為訴訟代理人之委任狀。具有民事訴訟法
第466條之1第1項但書或第2項之情形為訴訟代理人者，另應附具
律師及格證書及釋明委任人與受任人有該條項所定關係之釋明文
書影本。如委任律師提起上訴者，應一併繳納上訴審裁判費。
                                    書記官  呂淑芬
中    華    民    國    99    年    11    月    18    日
                                                      Ｖ

司法院資訊處製作；財團法人民間司法改革基金會備份。
